【裁判字號】    91,交易,179
【裁判日期】    920509
【裁判案由】    過失傷害
【裁判全文】
臺灣新竹地方法院刑事判決                        九十一年度交易字第一七九號
    公  訴  人  臺灣新竹地方法院檢察署檢察官
    被      告  丁○○
    選任辯護人  王上律師
右列被告因過失傷害案件，經檢察官提起公訴（九十一年度偵字第五二八０號），本
院判決如左：
    主      文
丁○○因過失傷害人，處有期徒刑肆月，如易科罰金，以佰元折算壹日。
    事      實
一、丁○○於民國九十一年六月八日下午四時四十五分許，駕駛車牌號碼ＦＣ－三三
    七八號自小客車，從新竹市市區○○○○路方向行駛，途經新竹市○○○路四二
    六號前，本應注意汽車在雙向二車道行駛時，在劃有分向限制線之路段，不得駛
    入來車之車道內，並注意車前狀況，隨時採取必要之安全措施，而當時天氣晴、
    日間自然光線、無障礙物之乾燥柏油路面，並無不能注意之情事，竟將所駕駛之
    車輛駛在分向限制線上，且未注意車前狀況，洽有乙○○騎乘兩輪腳踏車不得附
    載坐人，於駛入車道應讓行進中之車輛優先通行，且應看清左右確無來車，竟未
    依規定，搭載庚○○從對向車道橫越該馬路（由新竹市香山國小旁之側門滑行而
    下），致丁○○煞車不及，所駕駛自小客車之車頭撞擊乙○○之兩輪腳踏車，致
    乙○○及庚○○人車倒地，乙○○因而受有頭部外傷併腦震盪、臉部多處撕裂傷
    及擦傷、左側肩峰鎖骨關節扭傷之傷害，庚○○受有左肱骨骨折、左脛骨開放性
    骨折、臉部大面積撕裂傷、左手及右肩撕裂傷等傷害。
二、案經乙○○、庚○○訴由新竹市警察局第三分局報請臺灣新竹地方法院檢察署檢
    察官偵查起訴。
    理      由
一、訊據被告丁○○固坦承於右揭時、地與告訴人乙○○騎乘其上並搭載庚○○之自
    行車發生碰撞，並導致告訴人乙○○、庚○○受有前開事實欄所示傷害之事實，
    惟矢口否認有何過失行為，辯稱：我當時是在自己的車道上行駛，是因為告訴人
    乙○○騎乘其上並搭載庚○○之自行車突然衝出來，所以我沒有注意到云云。
(1)、經查，右揭犯罪事實，業據告訴人乙○○、庚○○及法定代理人甲○○、己○○
    於警訊及偵審中指訴歷歷，並有南門綜合醫院診斷證明書、道路交通事故調查報
    告表及新竹市警察局交通隊處理交通事故現場照片十三幀附卷可稽。
(2)、按汽車在雙向二車道行駛時，在劃有分向限制線之路段，不得駛入來車之車道內
    ；且駕駛人應注意車前狀況，並隨時採取必要之安全措施，道路交通安全規則第
    九十四條第三項及第九十七條第一項第二款分別定有明文，而被告既為領有駕駛
    執照之合格駕駛人，對於上開規定，理應知之甚稔；況肇事當時天候晴、日間自
    然光線、道路為市區道路○路面乾燥無缺陷、無障礙物、視距良好等情，亦有道
    路交通事故調查報告表在卷可稽，是依照當時之情形，被告並無不能注意之情事
    ；另被告未遵守規定之情，亦據臺灣省竹苗區車輛行車事故鑑定委員會鑑定無誤
    ，復有該會九十二年二月十七日竹鑑字第九二０一八六號函附鑑定意見書在卷可
    佐。至被害人乙○○雖亦有違反兩輪腳踏車不得附載坐人，由路邊駛入車道應讓
    行進中之車輛優先通行，且慢車應看清左右確無來車並在不妨礙汽車通行之情況
    下迅速通過，被害人乙○○仍於騎乘自行車附載庚○○，駛入車道未讓行進中之
    車輛優先通行，且未看清左右確無來車，貿然橫越馬路，惟被害人此之過失，仍
    不影響被告前述過失行為之成立，併此說明；職是之故，本件被告駕駛車輛應注
    意分向限制線，係用以劃分路面成雙向車道，禁止車輛跨越行駛，並應注意車前
    狀況，隨時採取必要之安全措施，能注意，而疏未注意遵守上開規定，則其對於
    本件肇事顯有過失責任甚明，堪認被告丁○○辯稱已盡其注意義務而援引信賴原
    則，謂其並無過失責任，尚不足採。
(3)、另被告於事故發生時，即自承是為了要閃一台車，閃過之後，小弟弟（兩個）突
    然衝出來，因為來不及反應，就直接撞上等語，此有新竹市警察局第三分局交通
    事故談話紀錄表在卷可按。另告訴人乙○○於警訊時亦稱：「（問：肇事前你有
    無看見對方車輛？兩車距離多遠？你有無採取措施？）我有看見對方來車，當時
    約距離十公尺，我立刻停於車道上【（往市區方向）即新竹市○○○路往經國路
    方向】，但對方跨越雙黃線來撞我們。」、「（問：你認為本件車禍是否純屬意
    外？責任屬誰？理由何在？）本件車禍純屬意外。責任屬於對方，因我約於五公
    尺前即停於車道上，當時我是靜止的，對方跨越雙黃線來撞我們，所以肇事責任
    屬於對方。」等語。參照被告及告訴人上開陳述及事故現場圖上血跡均散佈在分
    向限制線及新竹市○○○路往經國路方向之車道上（即被告所駕駛車道之對向車
    道），且被告所駕駛車輛之受損位置係位於車頭前方保險桿、引擎蓋、擋風玻璃
    及車頂毀損，乙○○所騎乘之腳踏車受損位置則係在座墊、變速器及後輪部分，
    此亦有車輛受損部位編號示意圖及雙方車損照片可稽（見偵查卷第十五頁至第十
    八頁），佐此，告訴人乙○○之上開陳述即屬有據，被告稱當時行駛在自己之車
    道上云云，顯不可採。
(4)、再者，依被告所駕車輛靜止之位置確已橫越雙黃線，而車體部分橫跨在對向車道
    上，有道路交通事故調查報告表及現場相片在卷可佐，茍如被告所言係在原車道
    行駛，當發現左側有自行車駛進，依常理判斷，本能反應係向右閃躲，當無向左
    偏而更為接近告訴人之理，凡此亦可證明被告上開事後辯詞之不可採信。
(5)、而告訴人乙○○確因本件車禍受有頭部外傷併腦震盪、臉部多處撕裂傷及擦傷、
    左側肩峰鎖骨關節扭傷，庚○○則受有左肱骨骨折、左脛骨開放性骨折、臉部大
    面積撕裂傷、左手及右肩撕裂傷之傷害，已如前述，其傷害與被告之過失行為間
    並有相當因果關係。本件事證明確，被告所辯不足採信，犯行堪以認定。
(6)、至被告所辯於本件車禍發生後，在未有偵查犯罪職權之機關或公務員查知其為犯
    人前，即主動至警察局叫救護車，並詢問小朋友家中的電話，符合自首要件一節
    ，然自首乃在未有偵查犯罪職權之機關或公務員查知其為犯人前，即主動報警，
    對至現場處理警員自承犯罪，並表示願受裁判之意。經查，本件交通事故發生時
    沒有人報案，因為當天是里長選舉，我們其他同仁看到此景，就馬上通知我叫救
    護車及車禍處理小組等情，業據證人戊○○即新竹市警察局第三分局香山派出所
    值班警員到庭證述在卷；而到現場後救護車還在救護傷患，等救護車走了之後才
    測繪現場照相、當時我並沒有問何人肇事，但後來有製作車禍訪談紀錄表、當時
    我有問現場的人肇事車輛是何人駕駛的，我做完訪談紀錄表後就到醫院、當天被
    告並沒有跟我說他是肇事者等語，亦據證人丙○○即新竹市警察局第三分局第三
    交通分隊警員證稱綦詳，且依道路交通事故調查報告表上之所載，亦未載明被告
    丁○○有報案之情事，被告事後所辯稱有自首云云，實不足採。況被告於嗣後未
    坦認犯行，而被告自承每星期都會經過該路段，亦知悉該路段係學校，本應減速
    慢行，作隨時停車之準備，猶飾詞謂未注意當心兒童之標誌以圖卸責，益徵其無
    主動坦承犯案之心，附此說明。
二、核被告丁○○所為，係犯刑法第二百八十四條第一項前段之過失傷害罪。被告以
    一行為同時致二人受傷，乃一行為觸犯二同種罪名之想像競合犯，依刑法第五十
    五條前段規定，從一過失傷害罪論。爰審酌被告之過失程度，所生之損害、肇事
    後之態度、被害人所受之傷勢，被告迄今尚未與告訴人為民事和解等一切情狀，
    量處如主文所示之刑，並諭知易科罰金之折算標準。
據上論斷，應依刑事訴訟法第二百九十九條第一項前段，刑法第二百八十四條第一項
前段、第五十五條、第四十一條第一項，罰金罰鍰提高標準條例第一條、第二條，判
決如主文。
本案經檢察官邱朝朝智到庭執行職務。
中      華      民      國    九十二    年      五      月      九      日
                                    臺灣新竹地方法院交通法庭
                                        法  官  林  秋  宜
右正本證明與原本無異。
如不服本判決，應於判決送達後十日內向本院提出上訴狀（應附繕本），上訴於臺灣
高等法院。
                                        書記官  鄒  茂  瑜
中      華      民      國    九十二    年      五      月      九      日
附錄本案論罪科刑法條
刑法第二百八十四條（過失傷害罪）
因過失傷害人者，處六月以下有期徒刑、拘役或五百元以下罰金，致重傷者，處一年
以下有期徒刑、拘役或五百元以下罰金。
從事業務之人，因業務上之過失傷害人者，處一年以下有期徒刑、拘役或一千元以下
罰金，致重傷者，處三年以下有期徒刑、拘役或二千元以下罰金。


司法院資訊處製作；財團法人民間司法改革基金會備份。
